臺灣基隆地方法院刑事判決　
111年度訴字第15號
公  訴  人  臺灣基隆地方檢察署檢察官
被      告  吳彥廷





上列被告因詐欺等案件，經檢察官提起公訴（110年度偵字第390
3號），嗣被告於本院準備程序中就被訴事實均自白為有罪之陳
述，經受命法官告知被告、檢察官簡式審判程序意旨，並經被告
、檢察官同意後，本院合議庭裁定本件由受命法官獨任進行簡式
審判程序審理、判決如下：
    主  文
一、吳彥廷犯侵占遺失物罪，處罰金新臺幣貳仟元，如易服勞役
    ，以新臺幣壹仟元折算壹日。
二、吳彥廷以網際網路對公眾散布而犯詐欺得利罪，處有期徒刑
    陸月。
    事  實
一、吳彥廷於民國108年12月間，在新北市三重區某處，拾獲石
    承諭所遺失之身分證及健保卡各1張，竟意圖為自己不法之
    所有，將之侵占入己。
二、吳彥廷另意圖為自己不法之所有，基於以網際網路對公眾散布
    而詐欺得利之犯意，於109年8月25日上午11時30分許，以「
    莫隨緣」之暱稱，於臉書網站張貼出售「傳說對決」手機遊
    戲帳號「出售此帳號☺」之訊息，以網際網路為傳播工具而
    散布訊息，向不特定之人鼓吹出售該帳號，進行詐騙騙，
　　並向在基隆市○○區○○路0段00○0號廖庭揚住處上網之廖庭揚
    詐稱：其係石承諭，以新臺幣（下同）3,000元之代價，出
    售上開遊戲帳號云云，且以臉書通訊軟體傳送石承諭身分證
    及健保卡之翻拍照片予廖庭揚，致廖庭揚陷於錯誤，以網路
    銀行操作，於同日中午12時23分許，匯出3,000元至其購買
    遊戲點數之賣方曾佩雅（另案，由臺灣桃園地方檢察署110
    年度偵字第23641號檢察官不起訴處分）所有之中國信託商
    業銀行帳號000-000000000000號帳戶，以此方式取得相當於
    3,000元價值之遊戲點數之不法利益。嗣廖庭揚發覺有異，
    報警處理，而循線查獲上情。
三、案經廖庭揚訴由基隆市警察局第四分局轉由桃園市政府警察
    局龍潭分局報告臺灣基隆地方檢察署檢察官偵查、起訴。
    理  由
壹、程序方面  
一、按除被告所犯為死刑、無期徒刑、最輕本刑為三年以上有期
    徒刑之罪或高等法院管轄第一審案件者外，於法院行準備程
    序進行中，被告先就被訴事實為有罪之陳述時，審判長得告
    知被告簡式審判程序之旨，並聽取當事人、代理人、辯護人
    及輔佐人之意見後，裁定進行簡式審判程序；且受命法官行
    準備程序，與法院或審判長有同一之權限；又簡式審判程序
    之證據調查，不受刑事訴訟法第159條第1項、第161條之2、
    第161條之3、第163條之1及第164條至第170條規定之限制，
    刑事訴訟法第273條之1第1項、第279條第2項前段、第273條
    之2分別定有明文。
二、查本件被告吳彥廷所犯為死刑、無期徒刑、最輕本刑為三年
    以上有期徒刑以外之罪，且非高等法院管轄第一審之案件，
    其於準備程序就前揭被訴事實為有罪之陳述，經受命法官告
    知簡式審判程序之旨，並聽取當事人之意見後，本院合議庭
    認無不得或不宜改依簡式審判程序進行之處，爰依刑事訴訟
    法第273條之1第1項規定，裁定本件由受命法官獨任進行簡
    式審判程序。
貳、實體方面  
一、上揭各時地，侵占他人遺失物及以網際網路對公眾散布而詐
    欺得利之犯罪事實，業據被告吳彥廷於110年9月22日偵訊時
    坦認不諱【見臺灣基隆地方檢察署110年度偵字第3903號卷
    ，以下簡稱偵卷，第165至167頁、第169至171頁】，與其於
    本院111年2月16日準備程序、簡式審判程序時均坦述：我有
    收到並看過起訴書，對起訴書所載犯罪事實，我全部認罪，
    我已經與告訴人廖庭揚達成調解，我會依約履行調解條件等
    語明確，核與證人石承諭於109年9月7日警詢時之證述情節
    大致相符【見偵卷第77至81頁】，與證人即告訴人廖庭揚於
    109年8月25日警詢時、109年8月26日警詢時、110年9月22日
    偵訊時【見偵卷第35至37頁、第41至43頁、第169至171頁】
    、本院111年2月16日準備程序、簡式審判程序時均指訴情節
    亦大致符合，與證人曾佩雅於109年8月26日警詢時之證述情
    節亦大致相符【見偵卷第23至27頁】，並有內政部警政署反
    詐騙諮詢專線紀錄表（報案人廖庭揚）、基隆市警察局第四
    分局安樂派出所受理詐騙帳戶通報警示簡便格式表、金融機
    構聯防機制通報單、曾佩雅帳戶個資檢視、曾佩雅帳戶個資
    檢視、告訴人廖庭揚提供「莫隨緣」臉書首頁擷圖、Messen
    ger群組對話內容擷圖、line通訊軟體群組內容擷圖、石承
    諭身份證正反面影本、健保卡影本、查詢臉書帳號「莫隨緣
    」相關資料、新加坡商競舞電競有限公司台灣分公司109年9
    月21日競舞電競字第0109092109號函及其附件：查詢Garena
    帳號「WZ0000000000」基本資料、IP位置、通聯調閱查詢單
    ：查詢號碼0000000000、中國信託商業銀行股份有限公司10
    9年9月25日中信銀字第109224839239529號函及其附件：客
    戶帳戶基本資料（帳號：000000000000、戶名：曾佩雅）、
    自109年8月24日起至109年8月26日存款交易明細、自動化交
    易LOG-財金交易、中國信託商業銀行股份有限公司110年1月
    14日中信銀字第110224839009784號函及其附件：曾佩雅身
    份證正反面影本、曾佩雅與廖庭揚和解書1紙、臺灣桃園地
    方檢察署110年度偵字第23641號不起訴處分書（告訴人廖庭
    揚、被告曾佩雅）各1件在卷可稽【見偵卷，第49至53頁、
    第55頁、第57至75頁、第85頁、第87至89頁、第91至112頁
    、第113至116頁、第117至127頁、第129至131頁、第135頁
    、第175至176頁】，是被告上開自白核與事實相符，均堪採
    信，且事證甚為明確，其所為侵占遺失物及以網際網路對公
    眾散布而詐欺得利之犯行，各堪認定，均應依法予以論科。
二、論罪科刑
　㈠按刑法第339條第1項、第2項分別規定詐欺取財罪及詐欺得利
    罪，前者之行為客體係指財物，後者則指取得債權、免除債
    務、延期履行債務或提供勞務等財物以外之財產上不法利益
    （最高法院86年度台上字第3534號判決意旨可資參照）。又
    線上遊戲公司虛擬儲值之遊戲點數，並非現實可見之有形體
    財物，而係供人憑以遊玩網路遊戲使用，屬具有財產上價值
    之利益。職是，本件被告在公開網際網路刊登虛假不實之訊
    息，詐騙告訴人廖庭揚匯款至其另向網路遊戲賣家購買遊戲
    點數時賣家所提供之虛擬帳戶，以取信遊戲點數賣家，而取
    得其所購買之遊戲點數，因而免除或消滅己身所負應給付購
    買虛擬遊戲幣之價金債務之不法利益，其所詐得者乃刑法第
    339條第1項規定之財物以外之財產上不法利益。是核被告吳
    彥廷就上開事實欄一、二所為，各係犯刑法第337條之侵占
    遺失物罪及同法第339條之4第1項第3款以網際網路對公眾散
    布而犯詐欺得利罪。公訴意旨認此部分應依以網際網路對公
    眾散布而犯詐欺取財罪處斷，尚有未洽，惟因所涉法條同一
    ，本院自無庸變更起訴法條，併予敘明。
　㈡被告上開所犯二罪間，犯意各別，行為互殊，應予分論併罰
    。
　㈢本院認被告應適用刑法第59條酌減其刑之必要，理由如下：
    查，本件被告就上開事實欄二部分所涉犯之刑法第339條之4
    第1項第3款之以網際網路對公眾散布而犯詐欺得利罪，其法
    定刑係1年以上7年以下有期徒刑，不可謂不重，然同為以網
    際網路對公眾散布而犯詐欺取財者，其原因動機不一，犯罪
    情節亦未必盡同，造成危害社會之程度自屬有異，倘依其情
    狀處以相當之刑，即足以懲儆，並可達防衛社會之目的者，
    自非不可綜合考量相關情狀，審酌是否有可憫恕之處，適用
    刑法第59條之規定酌量減輕其刑，期使個案裁判之量刑，能
    斟酌至當，以符合比例原則。況被告係以虛偽刊登以3,000
    元之代價，販售遊戲帳號訊息之手段為本案犯行，衡諸常情
    ，其於詐欺犯行詐得之利益尚屬有限，縱使他人因而上當，
    尚不至於對被害人之生活或經濟狀況造成嚴重影響，且被告
    所為上開犯行所獲利益為3,000元之遊戲點數，犯罪所得非
    鉅，其犯罪情節與詐騙集團以組織方式縝密分工，利用網際
    網路向不特定大眾散布詐欺訊息引人上當，進而獲取鉅額利
    益之情形相較，顯然為輕，兼衡被告與告訴人廖庭揚於本院
    審理時，已成立調解，且已全數履行調解條件完畢，有本院
    111年2月24日電話紀錄表1紙附卷可憑，是本院認被告之犯
    罪情節，若科以該條之法定最輕本刑1年有期徒刑，顯然過
    苛，不符罪刑相當原則，與憲法第23條比例原則有違，客觀
    上足以引起一般人之同情，故本案有情輕法重之處，爰依刑
    法第59條規定酌減輕其刑。
　㈣玆審酌被告正值青年，不思循正當途徑獲取財物，竟以網際
    網路為傳播工具，對公眾散佈詐術為犯罪手段，向不特定之
    人進行騙財，並利用曾佩雅（另案，由臺灣桃園地方檢察署
    110年度偵字第23641號檢察官不起訴處分）所有之中國信託
    商業銀行帳號000-000000000000號帳戶施詐行騙，價值觀念
    明顯偏差，且損害網路交易秩序，所為實有可議，惟念被告
    犯後均坦承全部犯行，態度尚佳，且與告訴人廖庭揚達成調
    解，並已全部履行調解條件完畢，亦有本院111年2月24日公
    務電話紀錄1件在卷可佐，核與告訴人廖庭揚於本院111年2
    月16日簡式審判程序時指述：本件若被告依約履行調解條件
    ，我願意原諒被告，請鈞院從輕量刑，給予被告自新的機會
    等語情節相符，顯見被告有悛悔之意，並考量其犯罪之動機
    、目的、手段，及其自述高中畢業之教育程度，且現與父母
    同住，經濟狀況勉持，目前擔任服務生之工作，併酌上開與
    告訴人廖庭揚之調解賠償金額3萬5千元已全部履行完畢，而
    其上開以網際網路對公眾散布不實訊息所生之危害程度與犯
    罪行為之不法內涵之非難處罰程度、法益侵害之整體效果尚
    非嚴重，因而有上開刑法第59條酌減輕其刑等一切情狀，爰
    各量處如主文所示之刑，併另就罰金刑部分，諭知易服勞役
    之折算標準，用啟被告勿欺騙自己良心，亦勿自欺欺人，自
    己要好好想一想，依本分而遵法度，善人則親近之，諸惡莫
    作，眾善奉行，永無惡曜加臨，作事須循天理，則有善人相
    助，惡人則遠避之，併宜改自己不好宿惡慣性，才是自己可
    以掌握、改變的，因此，善惡兩途，一切唯心自召，禍福攸
    分，端視自己當下一念心善惡，加上自己宿習慣性之運作，
    以決定自己不殘害自己，自己才會心安過好每一天，其有曾
    行惡事，後自改悔，諸惡莫作，眾善奉行，久久必獲吉慶，
    所謂轉禍為福也，夫心起於善，善雖未為，禍已不存；或心
    起於惡，惡雖未為，福已不存，若存惡心，瞞心昧己，損人
    利己，行諸惡事，則自己抉擇硬擠進牢獄的世界，報應昭昭
    ，苦了自己，為難了別人，近報在身，不爽毫髮，自己何必
    如此害自己呢？職是，自己一個小小的心念變成行為時，便
    能成了習慣，從而形成性格，而性格就決定自己一生的運途
    成敗，亦莫輕心存貪念僥倖小惡，以為無殃，水滴雖微，漸
    盈大器，心存貪念僥倖惡習，歷久不亡，小過不改，積足滅
    身，自己要好好想一想，日後自己若重病臥床時，為自己給
    付醫療費用係損友嗎？為自己無怨無悔付出照顧心力者係損
    友嗎？自己平時又回饋多少給這些無怨無悔付出照顧自己的
    親人？損友係自己生命中之貴人會出錢出力無怨無悔日夜照
    顧重病臥床的自己嗎？摸摸自己良心，試想看看自己日後若
    死亡時，替自己辦後事的係損友出錢出力嗎？是日已過，命
    亦隨減，自己宜早日改過，依本分而遵法度，永無惡曜加臨
    ，則百福駢臻，千祥雲集，近報則在自己，則日日平安喜樂
    ，這樣的正善心念力行實踐，才是對自己、大家好的人生。
　㈤另本件被告所犯以網際網路對公眾散布而犯詐欺得利罪，其
    法定本刑為1年以上7年以下有期徒刑，因此，被告就此部分
    所諭知宣告之刑，雖未逾有期徒刑6月，仍不得易科罰金，
    故不另諭知易科罰金之折算標準，附此併敘。
三、本案不併予諭知宣告沒收或追徵，玆理由分述如下：　　
　㈠按犯罪所得，屬於犯罪行為人者，沒收之；於全部或一部不
    能沒收或不宜執行沒收時，追徵其價額，刑法第38條之1第1
    項前段、第3項固定有明文。惟查，被告就上開事實欄一部
    分，其所侵占石承諭所遺失之身分證及健保卡各1張，雖均
    屬被告此部之犯罪所得，且均未據扣案，然依卷內事證無從
    得知去向，而上開物品，或專屬於個人身分證明之用，倘經
    被害人申請掛失並補辦，原證件即失去功用，且本身客觀財
    產價值低微，不具刑法上重要性，復參酌被告於110年9月22
    日偵訊時供述：我後來丟掉了等語綦詳【見偵卷第167頁第1
    行】，未免將來執行之困難，爰依刑法第38條之2第2項規定
    ，均不予宣告沒收或追徵。
  ㈡又被告就上開事實欄二部分，所取得之價值3,000元遊戲點數
    之不法利益，因被告與告訴人廖庭揚達成調解之賠償金額係
    3萬5千元，且被告已全部履行完畢，亦有本院111年2月16日
    準備程序、本院111年2月24日公務電話紀錄各1件在卷可佐
    。是被告就此部分之犯罪所得，等同已實際合法發還被害人
    無訛，且被害人實無損失可言，爰依刑法第38條之1第5項規
    定之同一法律旨趣理由，爰不予宣告沒收之或追徵，附此敘
    明。　　 
據上論斷，應依刑事訴訟法第273條之1第1項、第284條之1、第2
99條第1項前段，判決如主文。
本案經檢察官黃佳權提起公訴，檢察官林渝鈞到庭執行職務。
中　　華　　民　　國　　111 　年　　3 　　月　　2 　　日
                  刑事第三庭法　官　施添寶
以上正本證明與原本無異。
如不服本判決應於收受送達後20日內向本院提出上訴書狀，並應
敘述具體理由；其未敘述上訴理由者，應於上訴期間屆滿後20日
內向本院補提理由書(均須按他造當事人之人數附繕本)「切勿逕
送上級法院」。
告訴人或被害人如不服判決，應備理由具狀向檢察官請求上訴，
上訴期間之計算，以檢察官收受判決正本之日起算。
中　　華　　民　　國　　111 　年　　3 　　月　　2 　　日
                            書記官  陳怡文

附錄本案論罪科刑法條：
中華民國刑法第337條
意圖為自己或第三人不法之所有，而侵占遺失物、漂流物或其他
離本人所持有之物者，處1萬5千元以下罰金。

中華民國刑法第339條之4
犯第339條詐欺罪而有下列情形之一者，處1年以上7年以下有期
徒刑，得併科1百萬元以下罰金：
一、冒用政府機關或公務員名義犯之。
二、三人以上共同犯之。
三、以廣播電視、電子通訊、網際網路或其他媒體等傳播工具，
    對公眾散布而犯之。
前項之未遂犯罰之。